【裁判字號】    96,簡上,52
【裁判日期】    970304
【裁判案由】    債務人異議之訴
【裁判全文】
臺灣花蓮地方法院民事判決   96年度簡上字第52號
上  訴  人  丙○○
被上訴人    甲○○
訴訟代理人  乙○○
上列當事人間債務人異議之訴事件，上訴人對於中華民國96年8
月28日本院花蓮簡易庭96年度花簡字第213號第一審判決提起上
訴，本院於97年2月19日言詞辯論終結，判決如下：
    主    文
上訴駁回。
第二審訴訟費用由上訴人負擔。
    事實及理由
一、本件經本院審理結果，認為原審以上訴人主張之時效抗辯並
    無理由，駁回上訴人之訴，認事用法並無不合，應予維持。
    爰引用第一審判決所載之事實及理由如附件所示。
二、上訴人提起上訴，聲明1.原判決廢棄，2.鈞院96年度執字第
    6005號強制執行事件所為之強制執行程序應予撤銷。其陳述
    除與原審判決書所記載者相同，予以引用外，另補充陳述略
    以：
  (一)民法第365條第1項規定相較於民法第125條所定請求權之一
    般時效為15年者短，顯然民法第365條第1項之規範目的在於
    使買賣雙方之權利狀態早日安定，而買受人行使解除權後，
    契約既然自始無效，買賣雙方均取得回復原狀請求權，此一
    請求權之消滅時效，應類推適用民法第365條第1項有關行使
    契約解除權之6個月短期時效。
  (二)上訴人於民國81年12月1日已將戶籍從南投縣竹山鎮○○路9
    號（下稱南投縣舊址）遷入花蓮縣吉安鄉○○○街25號（下
    稱花蓮縣新址），而台灣台中地方地院（下稱台中地院）未
    查，仍將言詞辯論期日通知書郵寄至上開南投縣舊址，並以
    上訴人所在不明而為公示送達，進而由一造辯論而為判決，
    該院82年度訴字第872號民事判決（82年7月17日宣判，下稱
    系爭民事判決）亦為公示送達，系爭民事判決既未合法送達
    ，自屬未確定而不生執行力。被上訴人持上開未確定之判決
    ，向鈞院聲請對上訴人之銀行存款強制執行，屬強制執行法
    第14條所定「有消滅或妨礙債權人請求之事由」，故上訴人
    提起債務人異議之訴，於法有據。
三、被上訴人則聲明：上訴駁回。其陳述與原審判決書所記載者
    相同，茲予引用外，並補充陳述略以：
  (一)上訴人在原審未曾提出系爭民事判決未合法送達之主張，其
    於第二審始提出上開主張，屬於民事訴訟法第447條第1項前
    段所稱逾時提出之新攻擊方法，不應予以審酌。
  (二)台中地院82年度訴字第872號民事事件審理期間，法官曾請
    被上訴人提出上訴人戶籍謄本，因而得知上訴人已遷至花蓮
    縣新址，並將第4次開庭通知書寄送至南投縣舊址及花蓮縣
    新址，惟上訴人均未收受，亦未到庭，承辦法官乃依法為公
    示送達，並經被上訴人登報，法官於82年7月12日最後一次
    言詞辯論期日，依被上訴人聲請為一造辯論判決，於法有據
    ，至於系爭民事判決中載上訴人之址為南投縣舊址，係為契
    約履行地。上訴人如對系爭民事判決之送達有疑義，應提起
    再審之訴，而非在本件中為主張。
四、兩造不爭執之事實：被上訴人持系爭民事判決為執行名義，
    向本院聲請對上訴人財產為強制執行，執行案號為96年度執
    字第6005號。
五、本件兩造所爭執之處，應在於：(一)被上訴人基於前述執行名
    義之請求權，是否罹於時效？該請求權時效應適用民法第
    125條15年之時效或同法第137條第3項5年之時效規定？(二)上
    訴人主張前開執行名義之判決未合法送達，並未確定，是否
    有理？
六、得心證之理由：除引用第一審判決所載之理由外，並補充如
    下：
  (一)按當事人不得提出新攻擊或防禦方法，但如係對於在第一審
    已提出之攻擊或防禦方法為補充者，不在此限，民事訴訟法
    第447條第1項第3款定有明文，且該條規定於簡易程序之上
    訴程序所準用，同法第436條之1第3項明文可參。本件上訴
    人於第一審言詞辯論時已陳明其未收到系爭民事判決，有筆
    錄一份可參（本院卷14頁），故其於本件中再爭執系爭民事
    判決不具執行力，核屬第一審已提出攻擊或防禦方法之補充
    ，依據前述說明，自得於本件上訴審程序提出。
  (二)系爭民事判決係依兩造買賣契約第3條之約定，判決上訴人
    應將購車款新台幣29萬元返還被上訴人，有系爭民事判決1
    份可參（原審卷2至4頁），該買賣契約約定之請求權，非屬
    民法第365條因物有瑕疵而解除契約或請求減少價金之情形
    ，自無該條規定之適用，而應適用民法第125條15年時效之
    規定。上訴人主張系爭民事判決之請求權已罹於時效云云，
    並無理由。
  (三)系爭民事判決記載上訴人之址為南投縣舊址、上訴人所在不
    明，判決日期為82年7月17日，並以公示送達方式送達82 年
    7月12日下午2時10分之言詞辯論期日通知書等情，有民事判
    決、台中地院公示送達公告等為憑（原審卷2、16頁），惟
    上訴人於81年12月1日已將戶籍由南投縣舊址遷至花蓮縣新
    址，此經本院依職權函調上訴人之戶籍資料，有花蓮縣吉安
    鄉戶政事務所函及所附戶籍資料足憑（本院卷42至45頁），
    可見上訴人於82年間確未居住於南投縣舊址。另經本院函調
    台中地院82年度訴字第872號民事卷宗，該院函覆稱該事件
    卷宗已經銷毀，有台中地院97年1月4日函可參（本院卷59
    頁），惟自現所留存、兩造不爭執之系爭民事判決、公示送
    達公告及上訴人戶籍資料等綜合判斷，台中地院82年度訴字
    第872號民事事件之言詞辯論期日通知書，顯未合法送達上
    訴人於82年間之住所即花蓮縣新址，即以南投縣舊址未能送
    達而予公示送達，並依被上訴人聲請為一造辯論判決，訴訟
    程序顯有瑕疵，且系爭民事判決亦因未合法送達上訴人，而
    未確定，台中地院就該事件所核發之判決確定證明書應予撤
    銷，上訴人主張系爭民事判決並未確定，核屬有據，惟此應
    由上訴人依上訴程序向台中地院提起上訴，與強制執行法第
    14條第1項所定得提起債務人異議之訴之要件不符，自不得
    以此為由依該條項規定請求撤銷強制執行程序。
七、從而，上訴人依強制執行法第14條規定請求撤銷本院96年度
    執字第6005號強制執行事件所為之強制執行程序，為無理由
    ，應予駁回。原審為上訴人敗訴之判決，並無不當，上訴人
    仍執前詞，指摘原判決不當，求予廢棄改判，為無理由，應
    駁回上訴。本件事證已臻明確，兩造其餘攻擊防禦方法及舉
    證，無礙勝負判斷，爰不一一論列，併此敘明。
八、據上論結，本件上訴為無理由，依民事訴訟法第436條之1第
    3項、第449條第1項、第78條，判決如主文。
中    華    民    國    97    年    3    月     4     日
                      臺灣花蓮地方法院民事庭
                          審判長法官  湯文章
                          法      官  鄭光婷
                          法      官  楊碧惠
以上正本係照原本作成。
本件不得上訴。
中    華    民    國    97    年    3    月     10    日
                          法院書記官  紀龍年
附件
宣    示    判    決    筆    錄
                                    96年度花簡字第213號
原      告  丙○○    住花蓮縣吉安鄉○○村○○鄰○○○街25
                        號
被      告  甲○○    住新竹縣竹東鎮○○里○鄰○○路363號
                      身分證統一編號：Ｚ000000000號
訴訟代理人  乙○○    住新竹縣竹北市○○路466號
上列當事人間債務人異議之訴事件，於中華民國96年7月31日言
詞辯論終結，同年8月28日在臺灣花蓮地方法院花蓮簡易庭第一
法庭公開宣示判決，出席職員如下︰
                                      法  官  陳雅敏
                                      書記官  邱鴻志
                                      通  譯  彭美惠
朗讀案由兩造均未到
法官朗讀主文宣示判決，並諭知將判決主文、所裁判之訴訟標的
及其理由要領，記載於下：
    主    文
原告之訴駁回。
訴訟費用由原告負擔。
    事實及理由要領
一、原告起訴主張：被告以台灣台中地方法院（下稱台中地院）
    82 年度訴字第872號確定判決之執行名義，聲請本院以96年
    度執字第6005號強制執行事件，對原告之財產為強制執行，
    然上述確定判決係依據民法第359條物之瑕疵擔保之規定所
    為之判決，且該判決於82年7月17日業已確定，依民法第365
    條及第137條等規定，被告之請求權已罹於時效，爰依法為
    時效完成之抗辯，並依強制執行法第14條提起本件債務人異
    議之訴等語。並聲明：本院96年執字第6005號強制執行事件
    所為之強制執行程序應予撤銷。
二、被告則以：系爭請求權並未罹於時效等語，以資抗辯。並答
    辯聲明：請求駁回原告之訴。
三、按執行名義成立後，如有消滅或妨礙債權人請求之事由發生
    ，債務人得於強制執行程序終結前，向執行法院對債權人提
    起異議之訴。如以裁判為執行名義時，其為異議原因之事實
    發生在前訴訟言詞辯論終結後者，亦得主張之。強制執行法
    第14條第1項定有明文。本件原告主張被告持上述確定判決
    聲請本院強制執行之事實，業據提出台中地院82年度訴字第
    872號判決書、判決確定證明書及本院執行命令各一份為證
    ，且為被告所不爭執，並經本院調閱上述執行案卷查證屬實
    ，自堪信為真實。然原告主張被告之請求權業已罹於消滅時
    效，則為被告所否認。按請求權，因15年不行使而消滅；又
    消滅時效，因起訴而中斷；時效中斷者，自中斷之事由終止
    時，重行起算，民法第125條前段、第129條第1項、第137條
    第1項分別定有明文。經查，本件被告所持以聲請強制執行
    之上述82年度訴字第872號判決，被告勝訴部分係依據兩造
    買賣合約書之約定內容為據，請求權時效應為15年，而該判
    決係於82年7月17日判決確定，有判決書及確定證明書在卷
    可查，是被告之請求權應自82年7月17日起算之15年後始罹
    於消滅時效，被告於96年5月4日即具狀向本院聲請對原告為
    強制執行，有上述強制執行卷宗之收文章可查，依上述說明
    ，自無罹於消滅時效之情。
四、綜上所述，原告主張被告依據上述確定判決所為之執行名義
    成立後，業已罹於消滅時效，依強制執行法第14條第1項規
    定提起債務人異議之訴，請求撤銷本院前開強制執行事件所
    為之執行程序，為無理由，應予駁回。
五、訴訟費用負擔之依據：民事訴訟法第78條。
中    華    民    國    96    年    8     月    28    日
                  臺灣花蓮地方法院花蓮簡易庭
                          法院書記官  邱鴻志
                          法      官  陳雅敏


司法院資訊處製作；財團法人民間司法改革基金會備份。
